臺灣嘉義地方法院刑事判決　　　　　　　　　　　　　　九十一年度自緝字第五號
　　自　訴　人　乙○○
　　被　　　告　甲○○
右列被告因詐欺案件，經自訴人提起自訴，本院判決如左：
    主  文
甲○○無罪。
    理  由
一、自訴意旨略以：被告甲○○以購買嘉義縣水上鄉柳子林一一五之六號住宅為由，
    向自訴人借款新臺幣（下同）二百三十萬元，並簽發本票共五紙交付予自訴人收
    執，藉以保證屆期清償，自訴人不疑有他遂將該款出借，詎清償期持本票向被告
    請求時竟未獲支付，且至前開被告稱所欲購買之房屋查看，所有人竟非被告，始
    知受騙，因認被告涉犯刑法第三百三十九條第一項之詐欺罪嫌云云。
二、按犯罪事實應依證據認定之，無證據不得推定其犯罪事實，刑事訴訟法第一百五
    十四條定有明文。又「事實之認定應憑證據，如未能發現相當證據或證據不足以
    證明，自不能以推測或擬制之方法，以為裁判基礎」、「認定犯罪事實所憑之證
    據，雖不以直接證據為限，間接證據亦包括在內，然無論直接或間接證據，其為
    訴訟上之證明，須於通常一般之人均不致於有所懷疑，而得確信其為真實之程度
    者，始得據之為有罪之認定，倘其證明尚未達到此一程度，而有合理性懷疑之存
    在時，即無從為有罪之認定」、「告訴人之告訴，本以使被告受刑事訴追為目的
    ，故其陳述是否與事實相符，自應調查其他證據，以資審認，苟其所為攻擊之詞
    ，尚有瑕疵，則在此瑕疵未予究明以前，即不能遽採為斷罪之基礎」；亦經最高
    法院分別著有四十年台上字第八十六號判例、七十六年台上字第四九八六號判例
    、六十九年台上字第一五三一號判例可資參照。本件自訴意旨認被告涉犯刑法第
    三百三十九條第一項詐欺取財罪嫌，無非以自訴人本人之指述、證人洪麗雯之證
    言及本票五紙為據。本案訊之被告甲○○堅詞否認有何施用詐術之行為，辯稱：
    我是因為周轉不靈才沒還錢，我真的有買房子等語。
三、經查：被告甲○○確有向乙○○借款等情，除據被告自承不諱外，亦據自訴人指
    述歷歷外，且有本票五紙附卷可參，惟被告向自訴人稱欲購買嘉義縣水上鄉柳子
    林一一五之六號住宅等情，並非虛妄，此有嘉義縣稅捐稽徵處房屋稅繳款書及火
    災保險單一紙附卷可查，而自訴人亦於本院調查時自承知悉被告之經濟狀況不佳
    而向其借款，復參酌被告亦有將自己所有之車輛抵押予自訴人，於借款之初亦有
    繳付利息，此亦分據自訴人所承及匯款單五紙附卷可查，暨被告並無隱瞞自己之
    經濟狀況使自訴人錯估情事而予以借款，且被告確有購買房屋，惟因經濟狀況不
    佳遂將之轉賣，被告應無施用詐術之可言，被告之辯稱應可採信，此外查無其他
    積極證據足資證明被告確有如自訴人所指之犯行，睽諸前開說明，自應為被告無
    罪之諭知。
據上論斷，應依刑事訴訟法第三百四十三條、第三百零一條第一項前段，判決如主文
。
中　　　華　　　民　　　國　　 九十一　　年　　　九　 　月　　二十三　　日
                                      臺灣嘉義地方法院刑事第三庭
                                          法　官
右正本證明與原本無異。
如不服本判決，應於判決送達後十日內，向本院提出上訴狀。
                                          書記官
中　　華　　民　　國　　　八十　　　　年　　　　　　　月　　　　　　　日
